最高法院刑事判決　　　　　　九十六年度台上字第三０六七號
上　訴　人　甲○○
選任辯護人　呂翊丞律師
上列上訴人因違反毒品危害防制條例案件，不服台灣高等法院中
華民國九十三年十月二十七日第二審判決（九十三年度上訴字第
二三五三號，起訴案號：台灣桃園地方法院檢察署九十二年度偵
字第一三二０四號），提起上訴，本院判決如下：
    主  文
原判決撤銷，發回台灣高等法院。
    理  由
本件原判決認定：上訴人甲○○明知ＭＤＭＡ、Ｋ他命（Ketami
ne）分別係業經公告列為毒品危害防制條例第二條第二項第二款
、第三款之第二級、第三級毒品，不得販賣，竟基於販賣第二、
三級毒品ＭＤＭＡ、Ｋ他命予不特定第三人以牟取利潤之犯意，
於民國九十二年七月下旬至八月初某日，一次同時在桃園縣桃園
市○○路之「獅子王舞廳」附近向年籍、姓名不詳綽號「阿忠」
之成年男子，共購入ＭＤＭＡ藥丸一百三十六顆、Ｋ他命粉末淨
重九十一．八公克，總價為新台幣（下同）四、五萬元。嗣於同
年八月六日凌晨一時十分許，在桃園市○○路一五一號之「ＳＫ
Ｙ舞廳」前，於其所駕駛之五Ｅ－０三八七號自小客車內分裝毒
品，準備販賣（售價ＭＤＭＡ一顆二百至二百五十元，Ｋ他命一
瓶八百元）之際，適為在該處執行肅毒勤務之警員蕭瑞鵬、彭俊
華目睹，當場逮捕，並自上訴人之黑色包包內扣得上開ＭＤＭＡ
藥丸與Ｋ他命粉末及其所有供分裝毒品用之分裝罐（瓶）二十四
個、分裝袋二九０個（大型九十五個、中型一百個、小型九十五
個）、電子磅秤一台等情。因而撤銷第一審諭知上訴人施用第二
級毒品部分公訴不受理；販賣第三級毒品部分無罪之判決，改判
論上訴人以販賣第二級毒品罪，處有期徒刑伍年，並為相關從刑
之諭知，固非無見。
惟查：（一）按販賣第二級毒品者，處無期徒刑或七年以上有期
徒刑，得併科新台幣七百萬元以下罰金，毒品危害防制條例第四
條第二項定有明文。本件原判決認上訴人係一行為同時觸犯毒品
危害防制條例第四條第二項、第三項之販賣第二級、第三級毒品
罪，依想像競合犯關係，從一重論上訴人以販賣第二級毒品罪，
因該販賣第二級毒品罪之法定最輕本刑為七年有期徒刑，則判決
結果自應處上訴人有期徒刑七年以上，始為適法。乃原判決既未
說明上訴人別有其他應減輕其刑之法定事由，竟僅量處有期徒刑
伍年，顯低於所犯該罪之法定最低本刑，自有判決適用法則不當
之違誤。（二）客觀上為法院認定事實及適用法律之基礎之證據
雖已調查，而其內容未明瞭者，即與未經調查無異，如遽行判決
，仍屬應於審判期日調查之證據而未予調查。原判決雖依卷附行
政院衛生署管制藥品管理局（下稱藥管局）之檢驗成績書，認定
原判決附表編號一至三分別為七十七、二十二及三十七顆，總數
量共一百三十六顆之錠劑，均檢出有第二級毒品ＭＤＭＡ之成分
，應予沒收銷燬等情。惟台灣桃園地方法院檢察署送請藥檢局鑑
驗之錠劑，除上開一百三十六顆外，尚包含檢體編號一即九十二
年度保管字第五一五號，另案被告游俊二等毒品案件扣押之橘色
圓形錠四顆，合共一百四十顆，故公訴人於第一審法院審理時已
稱：該橘色圓形錠四顆與本案無關云云；而檢驗時因鑑驗耗損，
送驗之一百四十顆，僅餘一百三十一顆，有藥管局九十二年九月
十六日管檢字第０九二０００七０九六號函及函附之鑑驗通知書
各一紙，暨第一審九十三年五月二十一日審判筆錄、上開保管字
第五一五號扣押物品清單影本在卷可稽（見九十二年度偵字第一
三二０四號卷第四十六至四十八頁；第一審卷第一一一；一一五
頁），則該驗後所餘之一百三十一顆，是否包含與本案無關之該
檢體編號一部分？本件扣案之ＭＤＭＡ因鑑驗耗損若干顆？驗後
尚餘若干顆？仍欠明瞭，而有疑義，自應詳查釐清，資為判斷之
依據。原審未加究明並扣除已耗損滅失之部分，而將送驗前之一
百三十六顆ＭＤＭＡ錠劑，全部均為沒收銷燬之諭知，自有證據
調查未盡之違法。上訴意旨雖未指摘及此，惟均為本院得依職權
調查之事項，應認原判決有撤銷發回之原因。
據上論結，應依刑事訴訟法第三百九十七條、第四百零一條，判
決如主文。
中　　華　　民　　國　九十六　年　　六　　月　　八　　日
                      最高法院刑事第五庭
                          審判長法官  邵　燕　玲
                                法官  張　清　埤
                                法官  陳　世　雄
                                法官  蔡　國　在
                                法官  王　居　財
      本件正本證明與原本無異
                                      書  記  官
中　　華　　民　　國　九十六　年　　六　　月　 十三 　日
                                                      Ｋ
